【裁判字號】    88,易緝,35
【裁判日期】    890104
【裁判案由】    偽造文書
【裁判全文】
臺灣基隆地方法院刑事判決                          八十八年度易緝字第三五號
    公  訴  人  臺灣基隆地方法院檢察署檢察官
    被      告  乙○○
右列被告因偽造文書案件，經檢察官提起公訴（八十七年度偵字第四一三二號）本院
判決如左︰
    主  文
乙○○行使從事業務之人，明知為不實之事項，而登載於其業務上作成之文書，足以
生損害於公眾及他人，處有期徒刑參月，如易科罰金以佰元折算壹日。
    事  實
一、乙○○係設於基隆市○○路三０三巷十二號之府津飲食店之會計，為從事業務之
    人，明知該店於八十四年間，僅僱用丙○○任廚師九天，領取薪資新台幣（下同
    ）一萬五千元，竟在辦理各類所得扣繳暨免扣繳作業時，於府津飲食店八十四年
    度薪資表上虛偽登載丙○○領取薪資十一萬元之不實內容，並委託不知情之外聘
    會計丁○○，制作上開虛偽記載於各類所得扣繳暨免扣繳憑單（下稱扣繳憑單）
    上，持向財政部台灣省北區國稅局行使辦理府津飲食店八十四年度營利事業所得
稅結算申報，明知不實之事項，登載於職務上所掌之文書，足以生損害於丙○○
    及稅捐稽徵之正確性。
二、案經丙○○訴請基隆地方法院檢察署檢察官偵查起訴。
    理  由
一、訊據被告乙○○矢口否認有偽報丙○○之薪資，辯稱：當時是現場經理，不是會
    計，沒有偽填丙○○的薪資云云。惟查右揭事實業據告訴人丙○○於偵查中指述
    ：我於八十四年夏天在府津飲食店工作九天後，該店都結束，我在工作期間店內
    都是由會計在負責等語甚詳，核與證人霜進春即府津飲食店之合夥人於偵查中所
    稱：府津飲食店當時是由甲○○負責該店實際業務，後來甲○○退股拆夥後，由
    乙○○擔任現場經理，負責報稅的事宜，乙○○是甲○○找來當會計，有印象乙○○曾向店內員工要身分證報稅 (參台灣基隆地方法院檢察署第八十七年度他字
    第三三號案卷第七頁 )等語、證人許正雄、王美珍、魏陽亦為府津公司之合夥人
    於偵查中均證述：府津飲食店主要是在做藥膳，於八十四年夏天歇業，結算時因
    為虧錢所以股東都未分到錢，府津飲食店營業期間會計是乙○○，也都由乙○○
    實際負責店內的事務，後來我在原址開設金榮港式海鮮，只讓乙○○擔任點菜工
    作等語相符，並有告訴人丙○○八十四年綜合所得稅核定通知書、扣繳憑單、府
    津飲食店八十四年員工薪資所得受領人扶養親屬申報表、府津飲食店八十四年度
    薪資表各一紙在卷可稽，被告前開所辯，與事實不符，顯為事後卸責之詞，委無
    可採，其事證明確，犯行堪以認定。
二、核被告乙○○所為，係犯刑法第二百十六條、第二百十五條之行使業務上登載不
    實文書罪。其利用不知情之外聘會計人員丁○○，制作虛偽填載丙○○之薪資為
    十一萬元不實事實於扣繳憑單上，持向財政部台灣省北區國稅局行使辦理府津飲
    食店八十四年度營利事業所得稅結算申報，應以間接正犯論。爰審酌被告犯罪動
    機係為貪圖利益，其犯罪後猶卸責飾詞，對稅捐機關核課稽徵稅捐之正確性等一
    切情狀，量處如主文所示之刑，並諭知易科罰金折算標準。
三、公訴意旨另以：被告乙○○係府津飲食店之會計，明知該店於八十四年間，僅僱
    用丙○○任廚師九天，領取薪資一萬五千元，竟在辦理各類所得扣繳暨免扣繳作
    業時，登載丙○○領取薪資十一萬元之不實內容，於扣繳憑單上，並持向財政部
    台灣省北區國稅局辦理該店之營利事業所得稅結算申報，幫助府津飲食店逃漏稅
    捐，因認被告另涉有稅捐稽徵法第四十三條第一項罪嫌。按稅捐稽徵法第四十三
    條第一項之規定為結果犯，必有逃漏稅捐之事實始構成犯罪，經查府津飲食店係
    於八十三年十二月間設立登記為免用統一發票商號，負責人為許正雄，惟於八十
    四年五月八日申請改用統一發票，旋於八十四年十月十一日辦理註銷登記，後未
    依規定向國稅局辦理決清算申報，依所得稅法第七十五條規定按查得營業收入資
    料依同業利潤標準清利率核定其全年所得額為七萬六千五百六十七元，核算應級
    營利事業所得稅為一萬一千四百八十五元，府津飲食店虛報丙○○薪資十一萬元
    ，因原依歸得稅法規定以同業利潤標準核課其營利事業所得稅，故尚無逃漏營利
    事業所得稅之事實，此有財政部台灣省上區國稅局基隆市分局八十八年六月一日
    出具之北區國稅基市審第00000000、八八０七二九五四號函在卷足參，
    公訴人認被告此部分涉有稅捐稽徵法第四十三條第一項之罪即有未合，此外復查
    無其他證據證明被告確有公訴人所指此部之犯行，惟公訴意旨認此部分與前揭論
    罪科刑之刑法第二百十六條、第二百十五條罪間有方法結果之牽連關係，屬裁判
    上一罪，爰不另為無罪之諭知。
據上論斷，應依刑事訴訟法第二百九十九條第一項前段，刑法第二百十六條、第二百
十五條、第四十一條，罰金罰鍰提高標準條例第一條前段、第二條，判決如主文。
本案經檢察官李太正到庭執行職務。
中      華      民      國      八十九      年      一      月    四    日
                                台灣基隆地方法院刑事第三庭
                                        法  官  何  怡  穎
右正本證明與原本無異。
對於本件判決如有不服，應於收受送達後十日內，向本院提出上訴書狀，上訴於臺灣
高等法院，並按他造當事人之人數附具繕本。
                                        書記官  莊  國  南
中      華      民      國      八十九      年      一      月   十二   日
附錄本案論罪科刑法條：
刑法第二百十五條：
從事業務之人，明知為不實之事項，而登載於其業務上作成之文書，足以生損害於公
眾或他人者，處三年以下有期徒刑、拘役或五百元以下罰金。
刑法第二百十六條：
行使第二百十條至第二百十五條之文書者，依偽造、變造文書或登載不實事項或使登
載不實事項之規定處斷。


司法院資訊處製作；財團法人民間司法改革基金會備份。
